【裁判字號】    97,訴緝,75
【裁判日期】    971231
【裁判案由】    違反毒品危害防制條例
【裁判全文】
臺灣彰化地方法院刑事判決              97年度訴緝字第75號
公  訴  人  臺灣彰化地方法院檢察署檢察官
被      告  甲○○
                      號
上列被告因違反毒品危害防制條例案件，經檢察官提起公訴（96
年度毒偵字第5667號），本院依簡式審判程序判決如下：
    主  文
甲○○施用第一級毒品，累犯，處有期徒刑柒月，扣案如附表所
示之毒品沒收銷燬。
    事  實
一、甲○○前因施用毒品案件，經本院以89年度毒聲字第1303號
    裁定送觀察、勒戒後，因評定認無繼續施用毒品之傾向，於
    民國89年3 月27日執行完畢釋放。另因違反槍砲彈藥刀械管
    制條例等案件，經本院以88年度訴字第751 號判決處有期徒
    刑3 年、6 月、1 年，並由臺灣高等法院臺中分院以89年度
    上訴字第1623號判決將原判決關於未經許可無故持有衝鋒槍
    及定應執行刑部分撤銷，改判有期徒刑3 年，其餘部分上訴
    駁回確定，上開3 罪嗣另定應執行刑為有期徒刑4 年3 月確
    定，經送監執行，於91年11月22日假釋出監付保護管束，其
    後遭撤銷假釋，須執行殘刑有期徒刑1 年3 月27日；復於上
    開觀察、勒戒執行完畢釋放後5 年內，再因施用毒品案件，
    經本院以92年度毒聲字第1521號裁定送觀察、勒戒，因評定
    認有繼續施用毒品之傾向，以92年度毒聲字第2135號裁定令
    入戒治處所施以強制戒治，嗣於93年1 月9 日因毒品危害防
    制條例修正報結釋放；起訴部分則經本院以92年度訴字第13
    18號判決處有期徒刑8 月確定，經與前案殘刑送監接續執行
    ，於94年12月31日縮短刑期執行完畢。仍不知警惕，復基於
    施用第一級毒品海洛因之犯意，於96年10月29日下午7 時許
    ，在高雄市○○路旁某處，將海洛因置於注射針筒內摻水混
    合後，以注射體內方式，施用海洛因1 次。嗣於同年11月1
    日下午3 時40分許，與陳順福在彰化縣鹿港鎮○○路旁，因
    形跡可疑為警盤查，在有偵查犯罪職權之機關或個人發覺其
    犯罪前，自動交付渠等所共有如附表所示之海洛因1 包，並
    向彰化縣警察局鹿港分局警員自首其上開施用第一級毒品犯
    行，主動接受裁判。
二、案經彰化縣警察局鹿港分局報告臺灣彰化地方法院檢察署檢
    察官偵查起訴。
    理  由
一、本件被告甲○○所涉為死刑、無期徒刑、最輕本刑為3 年以
    上有期徒刑或高等法院管轄第一審案件以外之罪，並於本院
    行準備程序時就被訴事實為有罪之陳述，本院合議庭依刑事
    訴訟法第273 條之1 第1 項規定，裁定改由受命法官獨任行
    簡式審判程序，先予敘明。
二、按毒品危害防制條例就施用毒品者，僅限於「初犯」及「5
    年後再犯」二種情形，始應先經觀察、勒戒或強制戒治程序
    。倘被告於5 年內已再犯，經依法追訴處罰，縱其第3 次（
    或第3 次以上）再度施用毒品之時間，在初犯經觀察、勒戒
    或強制戒治執行完畢釋放5 年以後，已不合於「5 年後再犯
    」之規定，且因已於「5 年內再犯」，顯見其再犯率甚高，
    原實施觀察、勒戒或強制戒治，已無法收其實效，即應依毒
    品危害防制條例第10條處罰（參照最高法院95年度第7 次、
    97年度第5 次刑事庭會議決議意旨）。被告前因施用毒品案
    件，經本院以89年度毒聲字第1303號裁定送觀察、勒戒後，
    因評定認無繼續施用毒品之傾向，於89年3 月27日執行完畢
    釋放；復因施用毒品案件，經本院以92年度毒聲字第1521號
    裁定送觀察、勒戒後，因評定認有繼續施用毒品之傾向，以
    92年度毒聲字第2135號裁定令入戒治處所施以強制戒治，嗣
    於93年1 月9 日因毒品危害防制條例修正報結釋放；起訴部
    分則經本院以92年度訴字第1318號判決處有期徒刑8 月確定
    等情，有臺灣高等法院被告前案紀錄表、在監在押全國紀錄
    表各1 份在卷可資參照，是被告曾於觀察、勒戒執行完畢釋
    放後，5 年內再犯毒品危害防制條例第10條之罪，並經法院
    判處罪刑確定，復為本件施用第一級毒品之犯行為警查獲，
    依上開說明，自與前揭條例第20條第3 項之規定僅得適用於
    「5 年後再犯」之情形不符，本件公訴人逕行起訴，並無不
    合。
三、上揭犯罪事實，業據被告於警詢、偵查及本院審理時坦承不
    諱（見警卷、偵卷第5 頁、本院97年12月24日準備程序及審
    判筆錄），經查：
  (一)被告為警所採集之尿液，經檢驗呈嗎啡陽性反應，有彰化縣
    警察局鹿港分局委託檢驗尿液代號與真實姓名對照表（見警
    卷）、中山醫學大學附設醫院檢驗科藥物檢驗中心尿液檢驗
    複驗報告（見本院97年度訴字第35號卷第30頁）各乙紙附卷
    可稽，又附表所示之扣案毒品1 包，經檢驗結果含第一級毒
    品海洛因成分，有法務部調查局97年1 月調科壹字第097230
    03170 號鑑定書在卷足憑（見本院97年度訴字第35號卷第20
    頁），足認被告上開自白與事實相符。
  (二)另按刑法第62條所謂「發覺」，固非以有偵查犯罪職權之機
    關或人員確知其人犯罪無誤為必要，而於對其發生嫌疑時，
    即得謂為已發覺；但此項對犯人之嫌疑，仍須有確切之根據
    得為合理之可疑者，始足當之，若單純主觀上之懷疑，要不
    得謂已發生嫌疑（最高法院72年度臺上字第641 號判例意旨
    參照）。本案被告於96年11月1 日下午3 時40分許，在彰化
    縣鹿港鎮○○路旁，因形跡可疑為警盤查，在有偵查犯罪職
    權之機關或個人發覺其犯罪前，自動交付其與陳順福所共有
    如附表所示之海洛因1 包，並向彰化縣警察局鹿港分局警員
    自首其上開施用第一級毒品犯行，主動接受裁判，業經證人
    陳順福證述在卷，並有彰化縣警察局鹿港分局警備隊96年11
    月1 日第1 次詢問筆錄、扣押筆錄各1 份附卷可稽（均見警
    卷），足認被告確係在警員未發現有確切之根據得為合理懷
    疑其有本案犯行前，即主動供述其施用第一級毒品海洛因，
    自係符合自首之要件無誤。
  (三)綜上，本件事證明確，被告犯行洵堪認定，應依法論科。
四、按海洛因為毒品危害防制條例第2 條第2 項第1 款所規定之
    第一級毒品，被告施用海洛因之行為，核係犯毒品危害防制
    條例第10條第1 項施用第一級毒品罪。被告為供施用而持有
    該毒品之低度行為，應為施用之高度行為所吸收，不另論罪
    。被告前因違反槍砲彈藥刀械管制條例等案件，經本院以88
    年度訴字第751 號判決處有期徒刑3 年、6 月、1 年，並由
    臺灣高等法院臺中分院以89年度上訴字第1623號判決將原判
    決關於未經許可無故持有衝鋒槍及定應執行刑部分撤銷，改
    判有期徒刑3 年，其餘部分上訴駁回確定，上開3 罪嗣另定
    應執行刑為有期徒刑4 年3 月確定，經送監執行，於91年11
    月22日假釋出監付保護管束，其後遭撤銷假釋，須執行殘刑
    有期徒刑1 年3 月27日；復因施用毒品案件，經本院以92年
    度訴字第1318號判決處有期徒刑8 月確定，經與前案殘刑送
    監接續執行，於94年12月31日縮短刑期執行完畢，有臺灣高
    等法院被告前案紀錄表可稽，被告於有期徒刑執行完畢5 年
    內又故意再犯本案之罪，為累犯，應依刑法第47條第1 項規
    定，加重其刑。被告對有偵查犯罪職權之機關或個人未發覺
    之本案犯行，自首而接受裁判，已如前述，爰依刑法第62條
    前段規定，減輕其刑，並依法先加後減之。爰審酌被告曾因
    施用毒品經送觀察、勒戒，仍未知警惕，又再犯本案之罪，
    足見其雖經觀察、勒戒等治療程序，仍未徹底戒除惡習遠離
    毒害，顯未能善體國家設置觀察、勒戒機構，協助毒品施用
    者戒除毒害之良法美意，惟施用毒品本質上係戕害自身健康
    之行為，尚未嚴重破壞社會秩序或侵害他人權益，暨其犯罪
    之動機、目的、所生危害及犯罪後坦承犯行態度良好等一切
    情狀，量處如主文所示之刑，以示懲儆。
五、按沒收物之執行完畢與沒收物之不存在，並非一事，因犯罪
    依法必須沒收之物，雖已於共犯中之一人確定判決諭知沒收
    ，並已執行完畢，對於其他共犯之判決，仍應宣告沒收；又
    按毒品危害防制條例第18條前段規定「查獲之第一、二級毒
    品，……不問屬於犯人與否，均沒收銷燬之」，係採義務沒
    收主義（最高法院65年6 月22日、65年度第5 次刑庭庭推總
    會議決議(二)、97年度臺上字第3915號、96年度臺上字第5534
    號判決意旨參照）。扣案如附表所示白色粉末1 包為第一級
    毒品海洛因，有上揭法務部調查局鑑定書1 紙附卷足憑，雖
    上開毒品業經本院另以97年度訴字第52號判決諭知沒收，並
    經執行在案，惟揆諸上開說明，仍應依毒品危害防制條例第
    18條第1 項前段宣告沒收銷燬。再盛裝上述扣案海洛因毒品
    之空包裝袋1 個，雖經法務部調查局就之與其所盛裝之毒品
    海洛因分別鑑析其重量，有上開法務部調查局鑑定書1 紙在
    卷可憑，惟因法務部調查局一般係以傾倒之方式，將包裝袋
    內之毒品海洛因倒出而與包裝袋分離而稱重，必要時，輔以
    刮杓刮取袋內粉末，然無論依何種方式分離，包裝袋內均有
    極微量之毒品海洛因殘留，業經法務部調查局93年3 月19日
    調科壹字第09300113060 號函釋在案（見本院97年度訴字第
    35 號 卷第40頁），足認前揭空包裝袋1 個內均含極微量海
    洛因殘留而無法析離，亦應整體視為查獲之毒品海洛因，併
    依毒品危害防制條例第18條第1 項前段規定，宣告沒收銷燬
    如主文所示。
六、被告於96年11月1 日為警所採集之尿液，經檢驗亦呈甲基安
    非他命及安非他命陽性反應，有上揭中山醫學大學附設醫院
    檢驗科藥物檢驗中心尿液檢驗複驗報告可參，且被告於警詢
    及本院訊問時，亦自承有施用第二級毒品之行為，是被告是
    否另涉有施用第二級毒品罪嫌，應由檢察官偵查後，另行依
    法處理，併此說明。
據上論斷，應依刑事訴訟法第273 條之1 第1 項、第299 條第1
項前段，毒品危害防制條例第10條第1 項、第18條第1 項前段，
刑法第11條、第47條第1 項、第62條前段，判決如主文。
本案經檢察官蔡曉崙到庭執行職務。
中    華    民    國    97    年    12    月    31    日
                  刑事第三庭  法  官  楊舒嵐
以上正本證明與原本無異。
如不服本判決應於收受判決後10日內向本院提出上訴書狀，並應
敘述具體理由；其未敘述上訴理由者，應於上訴期間屆滿後20日
內向本院補提理由書 (均須按他造當事人之人數附繕本)「 切勿
逕送上級法院」。
中    華    民    國    98    年    1     月    5     日
                              書記官  張木松
附表：第一級毒品海洛因壹包（驗餘淨重零點零玖公克，空包裝
      袋壹個重零點公克）。
附錄論罪科刑法條：
毒品危害防制條例第10條第1項
施用第一級毒品者，處 6 月以上 5 年以下有期徒刑。
施用第二級毒品者，處 3 年以下有期徒刑。


司法院資訊處製作；財團法人民間司法改革基金會備份。
